【裁判字號】    99,交抗,552
【裁判日期】    991104
【裁判案由】    聲明異議
【裁判全文】
臺灣高等法院高雄分院刑事裁定         99年度交抗字第552號
抗  告  人
即受處分人  甲○○
上列抗告人因違反道路交通管理處罰條例聲明異議案件，不服臺
灣高雄地方法院中華民國99年10月15日裁定（99年度交聲字第27
45號），提起抗告，本院裁定如下：
    主  文
抗告駁回。
    理  由
一、抗告意旨略以：(一)汽（機）車各項異動登記書是高雄監理所
    行政訴訟答辯狀函給我副本中的文件之一，是當時承辦人員
    吳芳瑩拿給我簽名的，在沒簽名前，登記書上面有車號與車
    主名稱，及繳回號牌2 面的字體都是吳芳瑩寫的，其餘的格
    內都是空白的，吳芳瑩說車牌繳回點收要簽名，我就簽名在
    右上角；(二)VP-1576 號車自失竊後到尋獲至今，沒有申請新
    牌，沒有驗車，沒有保險，也沒有行照，但是現在這份登記
    書怎麼會蓋有行照1 枚、收號牌2 面、李聖偉的戳記章呢？
    我簽名時所有的格內都是空白的，現在報廢欄格內有李聖偉
    的戳記章，這是監理所的作業錯誤；(三)號牌種類：自用小客
    車這份資料也是高雄監理所行政訴訟答辯狀函給我的副本文
    件之一，為何當時承辦人員吳芳瑩沒有拿給我在車主簽章的
    位置上簽名呢？我當時沒有要報廢，也沒有辦理報廢登記手
    續，這是監理所的作業錯誤，請法官明察秋毫。抗告人因此
    提起抗告，並請求撤銷原裁定，更為適當之裁定云云。
二、原裁定意旨以：
  (一)按同一案件（內容相同之事實），僅能為一次司法機關審理
    之客體，又同一案件經判決確定後，產生既判力，用以揭示
    行為人就同一事件僅受一次之處罰，此為「一事不再理」原
    則，亦稱「一罪不兩罰」原則，是以刑事訴訟法第302 條第
    1 款規定，曾經判決確定者，法院應諭知免訴之判決；又上
    揭刑事訴訟法規定，依道路交通管理處罰條例第89條前段規
    定，於法院受理有關交通事件，亦應予以準用，惟因道路交
    通聲明異議事件之處理並無諭知免訴之規定，於此情形，應
    認其異議不合法律上之程式（臺灣高等法院93年度交抗字第
    272號裁定意旨參照）。
  (二)經查，抗告人甲○○就本件交通部公路總局高雄區監理所民
    國99年1 月19日所為之高監自裁字第裁80-N00000000號交通
    事件裁決處分，前已向原審法院聲明異議，而經原審法院以
    99年度交聲字第216 號裁定駁回，經異議人提起抗告後並經
    本院以99年度交抗字第96號裁定駁回抗告等情，有前揭裁定
    各1 份在卷可查。而抗告人嗣後就上開裁決處分再行提起行
    政訴訟請求撤銷該處分，並經高雄高等行政法院以無審判權
    為由裁定移送原審法院等情，亦有該院99年度訴字第398 號
    裁定附卷可稽，是本件自屬抗告人就同一事實重新聲明異議
    之情形，基於一事不再理之原則，顯非合法，且無從補正，
    自應予以駁回等語。
三、按交通法庭認聲明異議不合法律上之程式或其異議權已喪失
    者，應以裁定駁回之，但其不合法律上之程式可補正者，應
    先定期令為補正，逾期不補正者，即予駁回，道路交通管理
    處罰條例第87條第1 項及道路交通事件處理辦法第17條分別
    定有明文。經查，抗告人因所有原發車牌號碼VP-1576 號，
    嗣已於96年2 月2 日辦理完成報廢登記之自用一般小客車，
    於99年1 月16日下午4 時許，經駕駛人駕駛行經高雄縣大寮
    鄉萬大橋時，為警查獲有報廢登記之汽車仍行駛之違規情事
    並予舉發，而依道路交通管理處罰條例第12條第1 項第9 款
    規定處以罰鍰新臺幣7,200 元，車輛沒入之處分，抗告人不
    服而向原審法院聲明異議，經原審法院於99年1 月29日以99
    年度交聲字第216 號裁定認無理由而予以駁回，抗告人再向
    本院提起抗告，經本院於99年3 月19日以99年度交抗字第96
    號裁定認無堙由而予以駁回，有該等裁定在卷可憑。而本件
    抗告人再以同一事實向高雄高等行政法院提起訴願，該院認
    無審判決而裁定移送原審法院審理，亦有高雄高等行政法院
    99年度訴字第398 號卷宗及裁定在卷可稽。故抗告人確係對
    同一事實已經裁判確定之交通事件，再次聲明異議，依上開
    說明，本次聲明異議不合法律上之程式。則原審以抗告人聲
    明異議不合法律上程式，且無從補正，而駁回抗告人之聲明
    異議，即並無違誤。
四、原審裁定據此駁回抗告人之異議，於法並無不合。抗告人抗
    告意旨，指摘原審裁定不當，為無理由，應予駁回。
五、據上論結，應依道路交通事件處理辦法第25條，刑事訴訟法
    第412 條，裁定如主文。
中    華    民    國    99    年    11    月     4    日
                刑事第二庭  審判長法  官  林正雄
                                  法  官  黃壽燕
                                  法  官  邱明弘
以上正本證明與原本無異。
不得再抗告。
中    華    民    國    99    年    11    月     4    日
                                  書記官  林明威

司法院資訊處製作；財團法人民間司法改革基金會備份。
